臺灣桃園地方法院刑事判決            100年度矚重訴字第5號
公  訴  人  臺灣桃園地方法院檢察署檢察官
被      告  黃暐勝原名黃文清.
指定辯護人  陳文正律師
被      告  黃勝原名黃逸箎.
選任辯護人  邱鎮北律師
被      告  蔡明
指定辯護人  陳文正律師
上列被告因殺人案件，經檢察官提起公訴（100 年度偵字第2886
、6074、6970號、100 年度偵緝字第279 、368 、453 號），本
院判決如下：
    主  文
黃暐勝共同殺人，累犯，處有期徒刑拾肆年肆月，褫奪公權伍年
。口罩拾付、帽子拾頂、鋁製球棒支及柴刀伍支均沒收。
黃勝共同殺人，處有期徒刑拾伍年，褫奪公權陸年。口罩拾付
、帽子拾頂、鋁製球棒支及柴刀伍支均沒收。
蔡明共同殺人，處有期徒刑拾肆年，褫奪公權伍年。口罩拾付
、帽子拾頂、鋁製球棒支及柴刀伍支均沒收。
    事  實
一、黃暐勝（原名黃文清）前於民國94年間因竊盜案件，由本院
    以94年度桃簡字第601 號判決判處有期徒刑3 月確定，於94
    年6 月22日易科罰金執行完畢（構成累犯）。
二、緣林正三（現經臺灣桃園地方法院檢察署通緝中）於99年3
    月3 日下午5 時許，與楊賢亮於電話中因協調姓名年籍不詳
    綽號「阿林仔」之男子積欠林正三之賭債發生口角，楊賢亮
    即撥打電話通知陳秋田（現經臺灣桃園地方法院檢察署通緝
    中）至位於桃園縣龜山鄉○○村○○○段1 鄰2 之16號筌冠
    汽車修理廠收取賭債。同日晚上6 時許，陳秋田果至該處，
    楊賢亮竟將新臺幣（下同）25萬元丟至陳秋田身上並揮拳毆
    打陳秋田若干下，林正三及陳秋田不甘受辱，乃召集手下圖
    謀報復，並先由蔡明、黃暐勝及游聲勇（現經臺灣桃園地
    方法院檢察署通緝中）於同日晚上8 時39分許，至位於桃園
    縣龜山鄉○○○路2 之3 號普利大賣場購買鋁製球棒5 支、
    黑色鴨舌帽4 頂備用。嗣林正三、陳秋田、薛敬義（現經臺
    灣桃園地方法院檢察署通緝中）、游聲勇、黃祥益、高啟明
    、吳嘉偉（後3 人另由本院以99年度重訴字第43號案件審結
    ）、黃暐勝、黃勝及蔡明於同日晚上10時40分許，聚集
    在林正三所經營位於桃園縣龜山鄉○○○路79之3 號亟品茶
    莊，由林正三發號施令，表明至筌冠汽車修理廠後要楊賢亮
    的一隻手跟一隻腳等語，亦即要砍、打楊賢亮之四肢。旋由
    黃暐勝、蔡明、薛敬義及游聲勇將林正三所有之口罩10付
    、帽子10頂（含前購買之黑色鴨舌帽4 頂）、鋁製球棒3 支
    及柴刀5 支發給在場欲前往者以供使用。黃暐勝、黃勝、
    蔡明、黃祥益、高啟明、吳嘉偉及林正三、陳秋田、薛敬
    義、游聲勇等10人均以前往上址後砍、打楊賢亮四肢為主要
    目標。惟黃暐勝等10人均可預見集眾人之力，分持鋁製球棒
    及柴刀，或砍或打楊賢亮，因行兇者眾，或可阻其去路及反
    抗，或可便利他人下手，勢必造成楊賢亮難以逃離，可順利
    得手，且行兇過程因楊賢亮閃躲、反抗，難免傷及頭部、身
    體，極易造成楊賢亮頭部、身體、四肢多處遭到砍傷、鈍器
    傷，極可能造成大量外出血及內出血，並因而休克死亡，詎
    渠等仍以縱使發生該死亡結果仍不違背其本意之犯意聯絡，
    由林正三駕駛車牌號碼2661-JW 號白銀色自用小客車搭載陳
    秋田、黃暐勝、黃勝及蔡明，由薛敬義駕駛車牌號碼00
    11-JT 號黑色自用小客車搭載游聲勇、黃祥益、高啟明及吳
    嘉偉前往楊賢亮所在地即前開筌冠汽車修理廠。嗣林正三等
    10人於同日晚上10時57分許抵達筌冠汽車修理廠後，除林正
    三、薛敬義留在車上以備得手後即時離去外，其餘黃暐勝、
    黃勝、蔡明均持柴刀、陳秋田、游聲勇，黃祥益、高啟
    明及吳嘉偉則分持柴刀或鋁製球棒，先由陳秋田、黃暐勝、
    及蔡明一起進入辦公室，並於發現楊賢亮後，聯手追砍、
    追打楊賢亮，楊賢亮受砍、打受傷後奪門而出，其餘眾人仍
    在後尾追，繼續予以追砍、追打，終致楊賢亮受傷不支倒地
    。林正三見已得手，按鳴喇叭示意撤退，眾人即搭乘原車離
    去。楊賢亮旋經送往林口長庚醫院急救，仍因受有銳器創共
    38處（１、額頂正中縱行一處，6 公分長。２、右肩往前胸
    斜行一處，25公分長。３、右上臂橫行一處，長10公分。４
    、左上臂二處，各長9 及5 公分，呈Ｔ字形；左手心三處，
    其中手腕至左末指基底處長10公分，餘二為削皮傷及小劃傷
    。５、右手腕處環形傷20公分，造成手骨骨折。６、背部8
    刀，不同方向，長2 至19公分不等。７、左下肢11刀，包括
    後方左腿3 刀橫向傷，長15至20公分；左膝2 刀；左小腿4
    條橫及縱向傷；左腳背1 刀縱向傷，長15公分；左踝處1 刀
    截肢。８、右大腿後方1 條縱向傷；右小腿前方1 條縱向傷
    ，長20公分；右腿側面8 刀，最長25公分。９、右下腹劃傷
    1 刀。銳器創多數深而長，但均未穿入體腔。１０、左橈、
    尺骨骨折）、鈍器傷多處（包括兩上背、左肩、左後側胸、
    右前胸、兩臂、兩腿前面多處挫傷；頭皮兩側顳部及右枕部
    皮下出血（最大6 ×5 公分）；縱膈及兩側胸壁出血傷；胸
    骨第四節及左前肋骨末二根骨折；左側顳骨線狀骨折長8 公
    分；左上犬齒及第一小臼齒折斷），於99年3 月4 日凌晨5
    時55分，因肢體、額頂多處銳器傷及鈍器傷導致出血性休克
    而死亡。嗣經筌冠汽車修理廠負責人楊昌餘及楊賢亮友人李
    慶豐報警處理並報告檢察官相驗。嗣經警據報後，於同月16
    日下午2 時許，在桃園縣龜山鄉○○村○○路樂善幹101 電
    桿前起獲林正三所有供黃暐勝等10人行兇之鋁製球棒3 支，
    又於99年3 月25日中午12時10分許，在桃園縣龜山鄉○○○
    路250 號國立體育大學人工池內，起獲林正三所有共黃暐勝
    等10人行兇之柴刀4 支，始循線查悉上情。
三、案經園縣政府警察局龜山分局移送臺灣桃園地方法院檢察署
    檢察官偵查起訴。
    理  由
甲、程序部分：
一、被告以外之人於偵查中向檢察官所為陳述，除顯有不可信之
    情況者外，得為證據，刑事訴訟法第159 條之1 第2 項定有
    明文。被告以外之人於偵查中向檢察官所為之陳述，雖屬審
    判外之陳述而為傳聞證據，然檢察官代表國家偵查犯罪、實
    施公訴，依法其有訊問證人之權利，證人且須具結，且實務
    運作時，檢察官於偵查中向證人取得之陳述，原則上均能遵
    守法律規定，不致違法取供，除「顯有不可信之情況」外，
    原則上證人於偵查中之陳述應具證據能力，尤其，倘證人業
    經法院傳喚到庭詰問，更係業已保障被告之詰問權、在場權
    、對質權，則證人於偵查中之陳述資料，更應有證據能力。
    本件被告黃暐勝、黃勝、蔡明、黃祥益、高啟明、吳嘉
    偉於偵查中以證人身分所為之證言，業經檢察官依法令其具
    結，被告黃暐勝、黃勝及蔡明或渠等辯護人復均未指出
    並證明各該證言有何顯不可信之情況，自有證據能力。
二、法務部法醫研究所（99）醫剖字第0991100886號解剖報告書
    、法務部法醫研究所（99）醫鑑字第0991101068號鑑定報告
    書、99年8 月19日法醫理字第0990004292號函、檢驗報告，
    均係依法解剖、鑑定、勘驗，自有證據能力。
三、刑事訴訟法第159 條之5 第1 項規定：「被告以外之人於審
    判外之陳述，雖不符前四條之規定（同法第一百五十九條之
    一至第一百五十九條之四），而經當事人於審判程序同意作
    為證據，法院審酌該言詞陳述或書面陳述作成時之情況，認
    為適當者，亦得為證據。」第2 項規定：「當事人、代理人
    或辯護人於法院調查證據時，知有刑事訴訟法第一百五十九
    條第一項不得為證據之情形，而未於言詞辯論終結前聲明異
    議者，視為有前項之同意。」本件判決以下所引各證人於警
    詢時之證述、扣案統一發票1 份、桃園縣政府警察局大園分
    局初步現場勘察報告1 份，被告黃暐勝、黃勝、蔡明、
    渠等辯護人及檢察官於本院準備程序對該證據之證據能力均
    不爭執，亦未於言詞辯論終結前聲明異議，自視為有前項之
    同意，本院審酌該書面陳述作成時之情況，認為適當，自亦
    得為證據。
四、傳聞法則乃對於被告以外之人於審判外之言詞或書面陳述而
    為之規範。扣案鋁製球棒3 支、柴刀4 支係警方依法搜索所
    得，均屬物證；卷內現場照片、龜山鄉○○路○ 段與復興1
    路口監視器翻拍照片、相驗及解剖照片、勘察照片、普利大
    賣場監視器翻拍照片，乃以科學、機械之方式，對於當時狀
    況所為忠實且正確之記錄，性質上並非供述證據，無刑事訴
    訟法第159 條第1 項規定傳聞法則之適用，以上證物與本案
    待證事實具有自然之關聯性，且無證據證明係公務員違背法
    定程序所取得之物，依法自均得作為證據。
乙、實體部分：
一、訊據被告黃暐勝、蔡明均坦承犯行（見本院卷第19頁反面
    、第49頁反面、第86頁反面至第87頁）；被告黃暐勝、蔡明
    之共同指定辯護人則為上開2 人辯護：「第一，有關人證
    供述證據跟書證證據方面之部分的證據能力不爭執。第二，
    就事實方面剛才被告黃暐勝及蔡明有一再跟庭上說明各以
    被告黃暐勝及蔡明所述的事實為各別審酌的事實根據，就
    事實認定希望庭上參酌被告黃暐勝及蔡明各自陳述的事實
    為審酌的依據。第三，被告黃暐勝、蔡明並不否認在99年
    3 月3 日下午8 時39分時有前往龜山鄉○○○路的普利大賣
    場購買鋁製球棒5 支、黑色鴨舌帽4 頂及透明膠帶2 捲的事
    實，被告黃暐勝、蔡明也沒有否認。第四，被告黃暐勝與
    蔡明也不否認在99年3 月3 日晚上有一同前往筌冠汽車修
    理廠找楊賢亮。第五，被告黃暐勝跟蔡明也並不否認手持
    柴刀與兇器。第六，也不否認有共同與陳秋田、林正三一同
    前往筌冠汽車修理廠找楊賢亮的事實。被告黃暐勝與蔡明
    主張是因為陳秋田與楊賢亮之前他們二人有發生不愉快的事
    情，經過陳秋田、林正三的邀約一同前往筌冠汽車修理廠找
    楊賢亮，這個事實是出於一個臨時起意的事實，被告黃暐勝
    與蔡明並沒有出於任何預先的犯罪計畫，也沒有出於任何
    的攜帶兇器要去找楊賢亮尋兇的一個犯罪計畫，純然是因為
    陳秋田的原因，基於朋友之情而情義相挺前往筌冠汽車修理
    廠找楊賢亮，基本上他是出於一個臨時起意的行為，因此就
    沒有殺害楊賢亮堅定的一個企圖，因此並非基於殺人的犯意
    而傷害楊賢亮，雖然就共犯連帶原則來看，被告黃暐勝與蔡
    明與其他的共同被告之間無法就犯意區分傷害或殺人，因
    此就楊賢亮被砍殺身亡之事實雖然共負共同正犯的被告連帶
    責任，但仍應審酌被告黃暐勝、蔡明所參與情節之輕重，
    予以個別判斷被告黃暐勝及蔡明所應負的刑責比例，被告
    黃暐勝、蔡明並不否認手持柴刀前往尋隙楊賢亮，但堅決
    否認有殺害楊賢亮之企圖，又依被告黃暐勝剛才在庭所言，
    一再向庭上坦認願還給被害人一個公道，蔡明亦是基於還
    給被害人一個公道的基本理念，因此自認也自白本件的犯罪
    行為，顯然被告二人就楊賢亮被殺害致死的行為顯有懺悔之
    真意，也願意還給被害人一個公道，因此被告在庭的自白認
    罪之行為應有酌減被告黃暐勝、蔡明刑責之原因，因此辯
    方請求庭上審酌被告黃暐勝、蔡明在庭自白的真意來酌減
    被告二人之刑，以符合被告自白懺悔之意。」等語（見本院
    卷第183 頁反面至第184 頁）。
二、再訊據被告黃勝固不否認有於上開事實欄二所載時間，搭
    乘同案共犯林正三之汽車一同至案發現場，然矢口否認有殺
    人犯行，辯稱：伊當時要下車的時候，被車門夾到，所以伊
    沒有持柴刀下車動手，沒有參與本件犯行云云（見本院卷第
    20頁、第155 頁反面）；被告黃勝之選任辯護人則為被告
    黃勝辯護：「本案檢察官雖然是以殺人罪起訴，但是之前
    到案並經判決確定的三位本案的共犯即黃祥益、吳嘉偉、高
    啟明已經以傷害致死罪經最高法院判決確定，基於同一個事
    實判決不宜兩歧的看法，本案雖然是因為殺人罪起訴，但是
    共犯已經以傷害致死罪判決確定，本案應該就是傷害致死的
    問題，而沒有殺人罪的問題，何況從卷面資料來看，共犯是
    說當時林正三是說要去教訓楊賢亮，這個教訓的意思其實講
    白一點是沒有要致楊賢亮於死的意思，只是在當場下手的時
    候輕重難以取捨判別，因此造成楊賢亮死亡的結果，但他們
    的本意是傷害，他們沒有殺人的犯意甚為明確。第二點，共
    犯之間基本上要有犯意的聯絡跟行為的分擔，以被告黃勝
    來講，他居然拿著棍子到現場有犯意的聯絡這應該是沒有問
    題的，但是就行為的分擔的部分，本案的行為分擔大致上可
    以分成兩個部分，一個是在現場拿棍棒、刀子下手攻擊楊賢
    亮，下手的人是一顆區塊，另一部分是負責開車接應的人是
    一塊區塊，被告黃勝是屬於下手的區塊，但是下手的時候
    ，被告黃勝在準備下手的時候，依照被告黃勝自己的說
    法，因為下車發生了一個障礙，所以黃勝將棍子交給林正
    三，因此沒有去攻擊楊賢亮，因此對於被告黃勝雖然是屬
    於負責下手的那個區塊，但是在現場卻沒有下手，對於被告
    沒有下手的行為，是否有行為的分擔，我們認為這個值得商
    確。第三，本案被告黃暐勝、蔡明或者之前的證人他們講
    說被告黃勝有參與攻擊楊賢亮，但是因為這些人與被告黃
    勝有共犯的關係，就最高法院96年度台上字第7105號的判
    決認為『兩名以上共犯的自白，不問是否屬於同一程序，縱
    所述內容一致，仍屬自白之範疇，究非自白以外之其他必要
    證據，故此之所謂補強證據，應求諸於共犯自白以外，實際
    存在之有關被告與犯罪者間相關聯之一切證據；必共犯之自
    白先有補強證據，而後使得以該自白為被告或其他共犯自白
    之補強證據，殊不能以共犯兩者之自白相互間作為證明其中
    一方所自白犯罪之補強證據』，以本案來講，蔡明如果講
    說黃勝有，如果蔡明講的沒有補強證據，那黃暐勝也說
    黃勝有參與，黃暐勝講的沒有補強證據，不能以蔡明的
    自白去補強黃暐勝的自白，反之亦然，這些共犯本身也是共
    同被告，雖然在法庭上轉為證人接受交互詰問，也簽了證人
    結文，這個時候就可能不需要補強證據，但就最高法院向來
    的見解這種共犯的共同被告不會因為他在訴訟程序中轉為證
    人，經過檢辯雙方的交互詰問後變成單純的證人，雖然他轉
    為證人，但他共犯或共同被告的本質是不會改變的，既然他
    的共犯或是共同正犯的本質沒有改變，那麼他雖然轉為證人
    ，但是他的證詞仍然需要補強證據來證明，所以本案今天的
    其他共同正犯或共同被告指證被告黃勝有拿棍棒去攻擊楊
    賢亮，那他們的自白的補強證據在哪裡？可不可以以他們彼
    此之前的自白互相補強，顯然是不可以的，被告與共同被告
    的自白之間既然沒有補強證據去證明他們的自白與事實相符
    ，被告黃勝辯解說他當時雖然有拿棍棒但是沒有下車攻擊
    楊賢亮，也沒有行為分擔的這個區塊，基於事實有利於被告
    的證據法則，請庭上判決被告黃勝無罪... 」等語（見本
    院卷第184 頁至第同頁反面）。
三、惟查：
  (一)被告黃暐勝、黃勝及蔡明於上開事實欄二所載時、地，
    與其他共犯林正三、陳秋田、黃祥益、高啟明、吳嘉偉、薛
    敬義、游聲勇等7 人在亟品茶莊內聚會，嗣分乘2 部車，被
    告黃暐勝、黃勝、蔡明均持柴刀，搭乘由林正三所駕駛
    之自用小客車，前往筌冠汽車修理廠找被害人楊賢亮，除林
    正三、薛敬義因負責駕駛汽車並未下車外，其餘共犯均戴口
    罩、帽子，被告黃暐勝、黃勝及蔡明係搭乘前車之人，
    渠等於到達案發地點後即衝入上開汽車修理廠辦公室內持柴
    刀聯手砍傷被害人，於被害人往辦公室門外移動時，其餘共
    犯再分持柴刀或鋁製球棒追打被害人，被告黃暐勝、黃勝
    、蔡明3 人與共犯等一行人於林正三按鳴汽車喇叭後即同
    時離開現場搭原車返回茶莊，嗣再由共犯黃祥益將行兇之工
    具拿到上揭起獲地點拋棄，共犯黃祥益、高啟明、吳嘉偉因
    另案經拘提到案後，由證人即共犯黃祥益帶同警員起獲行兇
    之鋁製球棒3 支、柴刀4 支等情，已據被告黃暐勝、蔡明
    於偵查、本院準備程序、審理程序中自白不諱，核與證人即
    共犯黃祥益、吳嘉偉、證人即被告黃暐勝、蔡明於警詢、
    偵訊及本院審理時之證述（見99年度他字第3184號偵卷一第
    181 頁至第183 頁、第194 頁至第199 頁、偵卷二第196 頁
    至第199 頁、第215 頁至第221 頁、卷三第202 頁至第205
    頁、第220 頁至第226 頁、99年度偵字第7528號偵卷第6 頁
    至第12頁、第56頁至第56-1頁、第82頁至第84頁、第87頁至
    第88頁、100 年度偵字第2886號偵卷一第16頁至第18頁、第
    84頁至第90頁、第131 頁至第135 頁、第181 頁至第182 頁
    、100 年度偵緝字第279 號偵卷第20頁至第22頁、第44頁至
    第47頁、第48頁至第50頁、100 年度偵緝字第368 號偵卷第
    27頁至第29頁、第33頁至第36頁、第73頁至第76頁、第78頁
    至第80頁、100 年度偵緝字第453 號偵卷第18頁至第20頁、
    100 年度偵字第6074號偵卷第3 頁至第7 頁、第24頁至第27
    頁、第60頁至第66頁、第119 頁至第122 頁、本院卷第144
    頁反面至第148 頁、第148 頁至第151 頁）；及證人高啟明
    、A1（真實姓名年籍均詳卷）於警詢、偵訊時之證述（見99
    年度相字第447 號相驗卷第283 頁至第286 頁、99年度他字
    第3184號偵卷一第71頁至第77頁、第189 頁至第193 頁、卷
    二第78頁至第83頁、卷三第77頁至第82頁、第210 頁至第21
    3 頁、卷三第215 頁至第218 頁、99年度偵字第7528號偵卷
    第58頁至第62頁、第91頁至第92頁、100 年度偵字第2886號
    偵卷一第135 頁至第139 頁、第140 頁至第145 頁、100 年
    度偵字第6074號偵卷第124 頁至第128 頁、第169 頁至第17
    4 頁、100 年度偵緝字第368 號偵卷第45頁至第47頁反面）
    ；又證人即共犯游聲勇、薛敬義、楊昌餘、李慶豐於警詢時
    之證述（見99年度相字第447 號相驗卷第4 頁至第6 頁、第
    8 頁至第11頁、第92頁至第95頁、第96頁至第99頁、第109
    頁至第112 頁、第118 頁至第121 頁、第166 頁至第169 頁
    、第181 頁至第185 頁、第195 頁至第199 頁、99年度他字
    第3184號偵卷一第94頁至第97頁、第98頁至第101 頁、第10
    3 頁至第106 頁、第117 頁至第120 頁、第123 頁至第127
    頁、第136 頁至第140 頁、卷二第98頁至第101 頁、第102
    頁至第105 頁、第107 頁至第110 頁、第121 頁至第123 頁
    、第153 頁至第157 頁、第167 頁至第171 頁、卷三第97頁
    至第100 頁、第101 頁至第104 頁、第106 頁至第109 頁、
    第120 頁至第123 頁、第152 頁至第156 頁、第166 頁至第
    170 頁、100 年度偵字第2886號偵卷一第37頁至第40頁、第
    41頁至第44頁、第63頁至第66頁、100 年度偵字第6074號第
    132 頁至第135 頁、第138 頁至第141 頁、第142 頁至第14
    5 頁、第155 頁至第158 頁）均甚為明確且大致相符，並有
    桃園縣政府警察局龜山分局搜索、扣押筆錄、扣押物品目錄
    表各1 份（見99年度偵字第7528號偵卷第27頁至第30頁、第
    113 頁至第116 頁、100 年度偵緝字第368 號偵卷第43頁至
    第44頁反面、100 年度偵字第6074號偵卷第81頁至第84頁、
    第92頁至第95頁、100 年度偵字第2886號偵卷卷一第104 頁
    至第107 頁、第113 頁至第116 頁）、丟棄作案兇器現場及
    指認兇器勘察、採證照片3 張、影本16張（見99年度偵字第
    7528號偵卷第72頁至第76頁、100 年度偵緝字第368 號偵卷
    第71頁、100 年度偵字第6074號偵卷第9 頁、第18頁、第36
    頁至第41頁、100 年度偵字第2886號偵卷一第22頁至第27頁
    ）、檢視作案兇器「鋁棒」表面血跡反應照片4 張（見99年
    度偵字第7528號偵卷第77頁、100 年度偵緝字第368 號偵卷
    第72頁、100 年度偵字第6074號偵卷第8 頁、第19頁）、刑
    案現場勘察照片12張、證物採證照片6 張、影本共38張（見
    99年度相字第447 號相驗卷第15頁至第17頁、第134 頁第14
    7 頁、100 年度偵字第6074號偵卷第191 頁至第195 頁、第
    210 頁）、作案車輛行駛路徑之監視器翻拍畫面14張（見10
    0 年度偵字第2886號偵卷一第158 頁至第161 頁、100 年度
    偵字第6074號偵卷第204 頁至第207 頁）等件附卷可稽，再
    有鋁製球棒3 支、柴刀4 支扣案可證，此部分事實，業已明
    確，先堪認定。
  (二)雖被告黃勝及其選任辯護人辯稱被告黃勝僅於案發時間
    與本案其餘共犯9 人一同乘車至案發現場，但其卡在同案共
    犯林正三所駕駛汽車之車門邊受傷而未下車行兇，並未參與
    本件犯行，然被告黃勝確實有於上開犯罪事實所載時、地
    與其餘同案共犯一同下車像被害人楊賢亮行兇而為本件犯行
    ，此部分業據下列證人證述明確：
  1.證人即同案被告黃暐勝於警詢時證述：「（問：你要向警方
    坦承何事？詳細情形為何？）... 當時我們10人共開2 台車
    至桃園縣龜山鄉○○村○○○段1 鄰2-16號（荃冠修理廠）
    ，第1 台車是由林正三開車，載黃勝、陳秋田、蔡明及
    我等5 人... 我們2 台車到達荃冠修理廠，我們這1 台車就
    直接衝到修理廠內，然後我們8 人就下車（林正三及薛敬義
    二人開車未下車），衝入修理廠內，要找楊賢亮打架…我們
    見他跌倒於是我們就分持刀、棍砍殺楊賢亮，我們約砍殺30
    秒就搭原車離開... （問：你們砍殺楊賢亮時分別由何人所
    持刀棍？）陳秋田、游聲勇、蔡明、吳嘉偉等4 人持刀，
    我、黃勝、黃祥益及另一名男子手持鋁棒，林正三及薛敬
    義二人開車未下車。（問：你們當時有何人下車？情況為何
    ？）我們車上黃勝最先衝下車，我及蔡明、陳秋田跟著
    下車... 我們一群人就分持柴刀與球棒衝進去修車廠內，黃
    勝一看到楊賢亮就先對他砍一刀，接著楊賢亮就把大家推
    開往外衝，陳秋田就把楊賢亮推倒在地，接著我們全部人就
    圍著楊賢亮砍、打... 」等語（見100 年度偵字第2886號偵
    卷一第16頁反面至第17頁、100 年度偵緝字第279 號偵卷第
    20頁反面至第21頁、第45頁至第46頁、100 年度偵緝字第36
    8 號偵卷第27頁反面至第28頁、100 年度偵字第6074號偵卷
    第25頁至第26頁）；又其於偵訊時經具結證述：「（問：到
    修車廠後何人下車？）我、蔡明、陳秋田、黃勝都有下
    車，陳秋田在我、蔡明、黃勝後方，楊賢亮看到我們就
    先以手把我們推開，陳秋田就先砍第一刀，楊賢亮跌倒在林
    正三駕駛的車前方，之後另一車的4 人有黃祥益、高啟明、
    吳嘉偉、游聲勇就圍住楊賢亮砍打，後來我、蔡明、黃
    勝就過去加入砍打楊賢亮，我、蔡明、黃勝都有砍打楊
    賢亮。」（見100 年度偵緝字第279 號偵卷第49頁、第50頁
    、100 年度偵緝字第368 號偵卷第74頁、第75頁）等語；以
    及其於本院審理時經具結證述：「（檢察官問：99年3 月3
    日這天楊賢亮在筌冠汽車修理廠遭到殺害，你是否有參與？
    ）我有參與。（檢察官問：請說明事發的經過。）最先我跟
    蔡明在茶行上班，案發前一晚我們很多人在茶行後面賭博
    ，裡面有一個叫小林的人輸了伍拾萬，因為小林輸錢以後，
    小林透過關係叫楊賢亮幫他處理債務的問題，楊賢亮打電話
    給陳秋田，他說他要幫小林處理這筆債務，楊賢亮叫陳秋田
    過去那邊談，結果楊賢亮打陳秋田，並且拿錢丟他，並有對
    陳秋田嗆聲，叫陳秋田把店關起來準備輸贏，陳秋田回到茶
    行後把整個經過告訴林正三，林正三叫我先到楊賢亮住的地
    方勘察，我勘查之後回來告訴林正三說楊賢亮的住處附近聚
    集了不少人，我認為是楊賢亮找來的人馬，所以我就回去跟
    林正三講說對方找了一些人，所以林正三就叫我去買球棒，
    我跟蔡明、游聲勇、吳嘉偉去買球棒，第一個地方我們買
    了2 支，文化路的地方我們買了3 支，總共買了5 支回到茶
    行，接下來我先到茶行樓上，沒多久我就被叫下來，我下來
    的時候看到有些人手上拿著球棒或柴刀，林正三遞給我1 支
    柴刀，接著我們一群人就出發了。（檢察官問：這時候你有
    無看到黃勝？）有，黃勝就是茶行的老闆，他一開始就
    待在茶行，跟我是坐同一車出發的，還坐在我旁邊，我坐在
    車後座的中間，黃勝就坐在我左手邊。（檢察官問：黃
    勝手上持有何物？）他手上有拿東西，但是我不確定拿什麼
    東西。（檢察官問：你們要出發去哪裡，你是否知道？）出
    發去哪裡我不知道，不是我開車的。（檢察官問：在車上有
    無討論要出發去何處？做何事？）都沒有講，但是大家都知
    道要去找楊賢亮。（檢察官問：後來到了什麼地方？）到了
    修車廠。（檢察官問：接著發生什麼事情？）林正三把車子
    開到修車廠門口停好之後，靠修車廠門口的那個車門先打開
    ，黃勝先下車，我跟著下去，坐在我右手邊的蔡明跟著
    下來，我們三個就一起先衝進去辦公室，我們就看到楊賢亮
    從辦公室衝出來，當時我們三個剛好在辦公室的門口，他衝
    出來用手把我們三個人推開往外跑，我們三個就追出去。（
    檢察官問：一開始楊賢亮把你們3 人推開時，你們3 人有無
    動手？）當下他推我的時候，我是沒有動手打他，但是跟我
    一起進來的那兩個人有沒有打他，我不清楚。（檢察官問：
    接下來發生什麼事情？）我們走出修車廠外面的時候，就看
    到林正三停的車子前面，有四、五個人圍著楊賢亮打，我、
    蔡明就加入他們四、五個人一起打楊賢亮，至於黃勝我
    不敢確定。（檢察官問：你們當時是否是三個人一起追出去
    到楊賢亮被毆打的地方嗎？）對... 憑我的記憶，我們在林
    正三車前砍打楊賢亮的時候，黃勝是站在我的左手邊，蔡
    明站在我右手邊，至於黃勝有沒有動手我不敢確定。（
    檢察官問：偵訊時你很明確說黃勝有下車也有砍打楊賢亮
    ，當時為何會這樣回答？）黃勝應該也是有動手，因為事
    後我們有先回到茶行，再到林口的一間修車廠，我看到黃
    勝身上衣服沾有很多血跡... （審判長問：是否記得黃勝
    被車門撞到？）這個我沒有記得... （審判長問：你說黃
    勝身上沾著很多血跡，是沾在何處？）手臂還有前胸，黃
    勝當時應該也是，我沒有記錯的話，而且沾在衣服上的血跡
    是點狀的，應該是被噴到的... 因為在林口那邊大家都聚集
    在一起，所以看得很清楚。」等語綦詳（見本院卷第148 頁
    至第151 頁）。
  2.證人即同案被告蔡明於警詢時證述：「（問：你們當時有
    何人下車？情況為何？）我們車上我跟陳秋田、黃勝、黃
    暐勝就衝下車…陳秋田帶我們持柴刀與球棒衝進去修車廠內
    ，當時陳秋田一看到楊賢亮就持刀砍殺他... 」等語（見10
    0 年度偵字第6074號偵卷第5 頁）；又證人即同案被告蔡明
    於偵訊時經具結證述：「（問：如何前往荃冠修車廠？）
    我坐林正三的車，同車的有陳秋田、黃勝、黃暐勝。（問
    ：到達修車廠後人下車？）我坐的車除林正三外，都有下車
    ，也都有到修車廠內，都有砍打楊賢亮，但我無法確定黃
    勝持何兇器，並砍打楊賢亮幾次。（問：到修車廠後何人砍
    殺楊？）除林正三、薛敬義在駕駛座以外，其他8 人都有進
    入修車廠砍打楊。（問：黃勝稱沒有下車，並遭車門卡到
    ，有何意見？）是大家一起下車的。」等語（見100 年度偵
    緝字第368 號偵卷第79頁至第80頁、100 年度偵緝字第453
    號偵卷第19頁至第20頁）；以及證人即同案被告蔡明於本
    院審理時經具結證述：「（檢察官問：99年3 月3 日這天，
    楊賢亮在筌冠汽車修理廠遭到殺害，你是否有參與？）有。
    （檢察官問：請描述整件事件的過程。）我在茶行的時候，
    大約晚上7 、8 點，因為我在茶行上班，那天晚上7 、8 點
    的時候我就在茶行，我都在茶行後面，後來黃暐勝找我去買
    東西，我就一起去買東西，我們買了4 支還是5 支的球棒跟
    帽子、口罩，回到茶行聽到陳秋田說跟人家吵架，當時有陳
    秋田、黃暐勝、黃勝、游聲勇、薛敬義、吳嘉偉、黃祥益
    、林正三，還有一個姓高的人及我在場，陳秋田說有跟人家
    吵架，大家就到放球棒的桶子拿東西，我看到大家都去拿，
    所以我也去拿，我去拿了一把柴刀，柴刀跟球棒放在一起，
    後來大家就一起上車到案發地點，黃勝拿什麼東西我不清
    楚，我不知道他有沒有拿。（檢察官問：口罩、帽子這些東
    西是何人發放的？）游聲勇。（檢察官問：你跟何人搭乘同
    一部車子？）陳秋田、林正三、黃暐勝、黃勝。（檢察官
    問：黃勝當時的穿著打扮有無印象？）我沒有印象了，應
    該有戴帽子跟口罩。（檢察官問：黃勝手上有無拿東西？
    ）這個我真的不清楚... （檢察官問：後來車子開到什麼地
    方去？）開到一個修車廠。（檢察官問：到修車廠之後呢？
    ）我、陳秋田、黃暐勝、黃勝我們四人都有下車。（檢察
    官問：下車之後做了什麼動作？）我跟在陳秋田後面，一進
    去辦公室，陳秋田就作勢要毆打楊賢亮，楊賢亮當時抓住我
    的衣服，把我推開，我就拿柴刀從楊賢亮的手臂揮下去，砍
    了一刀，接下來我就被後面的一支球棒打到頭，接著楊賢亮
    跑到辦公室外面去，所以大家就追著跑出去，當時我衝出去
    的時候，就看到四、五個人圍著楊賢亮，他們圍著楊賢亮追
    打。（檢察官問：黃勝做了哪些動作？）這個我不清楚，
    因為當時場面很混亂。（檢察官問：黃勝下車做了哪些事
    情，你有看到嗎？）沒有。（檢察官問：你衝出去的時候，
    看到四、五個人圍著楊賢亮，這些人當中有無黃勝？）沒
    有。（檢察官問：之後發生什麼事情？）我衝出去的時候，
    聽到喇叭聲，所以我就上了我原本搭乘的那輛車。（檢察官
    問：這個時候有何人跟你同車？）黃暐勝、陳秋田、黃勝
    。（檢察官問：他們是否是陸續上車？）是的，我是第一個
    上車，第二個是黃暐勝，他坐我旁邊，接著黃勝上車坐到
    後座，最後一個是陳秋田上車，他坐在副駕駛座... （檢察
    官問：出發前，如果沒有人提議說要去什麼地方，或是說要
    找何人算帳，你們如何知道一進去就要追打楊賢亮？）後來
    陳秋田有講，在出發前有在茶行說他被楊賢亮打，所以要去
    找楊賢亮。（檢察官問：你們這些參與的人，出發前你們就
    知道要去找楊賢亮嗎？）東西拿好之後，陳秋田就跟我們講
    了... （檢察官問：你們要出發前，是每個人都有去拿東西
    嗎？）是的。（檢察官問：當天黃勝為何會到茶行？）他
    是股東，原本就在茶行裡。（審判長問：你們那輛車是何人
    開車的？）林正三開車的。（審判長問：到了楊賢亮辦公室
    的時候，林正三是否沒有下車？）是的。（受命法官問：你
    們下車的時候，除了林正三在車上，其餘四個人的動作是一
    起跑進修車廠嗎？）我知道他們有下車，只有林正三沒有下
    車，但是他們的動作我不知道，因為我是跟著陳秋田在後面
    ... （受命法官問：你之前在偵訊時稱你搭乘的車除了林正
    三外都有下車，也有砍打楊賢亮，對於今日與你在偵訊所述
    不同，有何意見？）我之前是說黃勝他有沒有打我不清楚
    。（審判長提示100 年度偵緝字第453 號卷第19-20 頁。受
    命法官問：對於你陳述案發經過情形以何次所述為準？）以
    我在本院及偵查所述為準，今天據案發時間比較久了，所以
    比較不清楚... 確實我們這車的人都有進去楊賢亮修車廠的
    辦公室。」等語明確（見本院卷第144 頁反面至第148 頁）
    。
  3.證人即共犯吳嘉偉於偵訊時經具結證述：「（問：參與殺害
    楊賢亮有何人？）林正三、陳秋田、蔡明、黃祥益、黃
    勝、黃暐勝、薛敬義、游聲勇、高啟明以及我。（問：案發
    情形？）…我看到楊賢亮被陳秋田、黃勝、黃暐勝、黃祥
    益、高啟明追打，我確定看到有拿刀的人是陳秋田、黃勝
    、黃暐勝，其餘的我不確定…」等語（見99年度偵字第7528
    號卷第87頁至第88頁）；以及其於本院審理時經具結證述：
    「（審判長提示99年度偵字第7528號卷二第88頁。檢察官問
    ：之前你在偵訊時所述，陳述看到拿刀子的人的這段供述，
    是否實在？）我忘記了。（檢察官問：當時做的筆錄內容是
    否你自己陳述的？）是從我的嘴巴講出來的。（檢察官問：
    是依照你的親身體驗說的，還是亂說的？）有壓力我就會講
    的不清不楚的，當時我有沒有壓力，我忘記了。」等語甚明
    （見本院卷第152 頁至第同頁反面）。
  4.證人即共犯黃祥益於警詢時證述：「（問：當時持刀砍殺楊
    賢亮的有哪幾人？）我確定的有阿田、阿清、A 弟、瓜瓜（
    經指認犯罪嫌疑人相片後，編號7 為黃暐勝即阿清、編號18
    為黃勝即A 弟、編號19為蔡明即瓜瓜）... 我隔著休息
    室玻璃還有之後在中庭時都很肯定有看見阿田、阿清、A 弟
    、瓜瓜在砍楊賢亮。」等語（見100 年度偵字第2886號偵卷
    一第88頁、第91頁至第94頁、99年度偵字第7528號偵卷第10
    頁、100 年度偵緝字第368 號偵卷第35頁、100 年度偵字第
    6074號偵卷第64頁、99年度他字第3184號偵卷一第198 頁、
    卷二第219 頁、卷三第224 頁）；又其於偵訊時經具結證述
    ：「（問：99.3.3楊賢亮遭殺害當天你有無前往亟品茶行？
    ）有... 陳秋田、蔡明、阿勇、A 弟、阿清拿開山刀...
    後來就上車了。第一台是白色休旅車，上有阿三、陳秋田、
    蔡明、A 弟、阿清... 到修車廠後白色車停在修車廠大門
    ，白色車上的人都下車，但我不確定開車的、阿三有無下車
    。下車後他們都衝到修車廠的休息室，就開始拿刀對楊賢亮
    一陣亂砍…（問：持刀砍楊是何人？）阿清、陳秋田、A 弟
    、蔡明。」等語（見99年度偵字第7528號偵卷第82頁至第
    84頁）；以及其於本院審理時經具結證述：「（選任辯護人
    問：99年3 月3 日晚上你是否有參與修車廠毆打楊賢亮之事
    ？）有。（選任辯護人問：就你當時親眼看到的部分，有何
    人毆打楊賢亮？）在庭被告3 人都有。（選任辯護人問：是
    否記得他們當時手上拿著什麼兇器？）記不是很清楚。（選
    任辯護人問：楊賢亮是在他修車廠辦公室裡面被打，還是辦
    公室外面被打？）楊賢亮一開始在辦公室，後來第一台車的
    人下車衝進去，楊賢亮跑出來之後，第一台車的人也追過來
    ，現場就一片混亂。（選任辯護人問：你有沒有衝進辦公室
    ？）沒有... （檢察官問：是否記得黃勝是拿什麼東西毆
    打楊賢亮的嗎？）我忘記了。（檢察官問：黃勝做的動作
    是否記得？）他拿什麼做什麼到現在我真的忘了，不過過程
    我可以說一下，後面三個被告坐第一台車，還有陳秋田，當
    時第一台車只有駕駛留在車上，其他的人都衝到修車廠裡面
    ，後來我要回頭的時候，就看到他們四個人衝出來，然後他
    們就圍著楊賢亮，開始砍打楊賢亮，要我明確說是誰我沒有
    辦法確定。（檢察官問：你看到他們四個人手上都有拿東西
    嗎？）有... （選任辯護人問：你們那台車子下去幾個人？
    ）四個，第一台車有四個人，加上我們這台車有一個人，總
    共五個人衝進去楊賢亮的辦公室，我們這台車的三個人跟現
    場對方的人有發生衝突，後來我就看到楊賢亮衝出辦公室，
    接著就被我們的人圍著打，是原來在辦公室的人跟第二台車
    的人都混在一起了，我砍到楊賢亮的時候，他整身都是血、
    是傷... （審判長問：黃勝稱當時他的腳因為卡到車門所
    以受傷，沒有衝進去辦公室裡面，對此有何意見？）我沒有
    看到有人卡在車門，我是看到第一台車四個人全部進去了。
    」等語詳確（見本院卷第152 頁反面至第155 頁反面）。
  5.上開證人黃暐勝等人之證述，足以證明被告黃勝確實有於
    事實欄二所載時、地，與其餘共犯一行人共10人分乘2 台汽
    車，共同向被害人楊賢亮下手行兇，被告黃勝辯稱其於到
    案發現場之後，因為被車門卡住，未持柴刀或其他兇器進入
    上開汽車修理廠砍殺被害人等語，實為被告黃勝臨訟卸責
    之詞，諉無足採。
  (三)又被告黃暐勝、證人即共犯薛敬義、游聲勇確有於事實欄二
    所載時、地購買鋁製球棒及帽子乙節，亦有普利食品五金大
    買場外觀及內部擺設照片影本共9 張（見100 年度偵字第28
    86號偵卷一第151 頁、99年度相字第447 號相驗卷第150 頁
    至第158 頁、100 年度偵字第6074號偵卷第197 頁）、普利
    食品五金大買場監視器翻拍照片7 張、影本8 張（見100 年
    度偵字第2886號偵卷一第76頁至第79頁、第152 頁至第153
    頁、99年度相字第447 號相驗卷第159 頁至第162 頁、100
    年度偵字第6074號偵卷第198 頁至第199 頁、99年度他字第
    3184號偵卷三第319 頁至第322 頁）、統一發票（00000000
    ）存根聯1 紙（見99年度相字第447 號相驗卷第163 頁、10
    0 年度偵字第2886號偵卷一第75頁、100 年度偵字第6074號
    偵卷第189 頁、99年度他字第3184號偵卷一第216 頁、卷二
    第249 頁、卷三第318 頁）等附卷為憑，並經證人即共犯黃
    祥益指認在卷（見99年度偵字第7528號偵卷二第17頁至第21
    頁），此部分事實，亦堪認定。
  (四)關於本件被告黃暐勝、黃勝、蔡明均攜帶柴刀為兇器下
    手砍殺被害人楊賢亮等情，被告黃暐勝、蔡明之部分，業
    據被告黃暐勝、蔡明於本院審理時均坦承不諱（見本院卷
    第19頁反面、第145 頁反面），此部分經核與上開證人之證
    述均相符，被告黃暐勝、蔡明此部分自白堪認定為真實；
    而被告黃勝究係持柴刀或係持鋁製球棒，因被告黃勝否
    認持有兇器，雖證人即同案被告黃暐勝於警詢中證述：...
    黃勝、黃祥益及另一名男子手持鋁棒等語（如上開所引警
    詢筆錄），然因證人即共犯黃祥益前於偵查中經具結證稱：
    陳秋田、蔡明、阿勇、Ａ弟、阿清拿刀（見99年度偵字第
    7528號偵卷二第83頁）等語，證人即共犯吳嘉偉於檢察官偵
    訊時亦具結證述：伊確定拿刀的人是陳秋田、黃勝、黃暐
    勝，其餘的伊不確定等語（見同上偵卷第87頁至第88頁），
    是本院認證人即本件被告黃暐勝此部分證述可能因其犯案時
    情緒激動、記憶難免未能完全正確，故以其餘證人證述被告
    黃勝係持柴刀而為本件犯行等節應為真實，復參酌本件扣
    案兇器計有鋁製球棒3 支、柴刀4 支，以及證人即共犯黃祥
    益、吳嘉偉上開證述等，已足資認定被告黃暐勝、黃勝、
    蔡明及其餘共犯共計10人，至少攜帶鋁製球棒3 支、柴刀
    5 支前往。至未下車之共犯林正三、薛敬義部分，尚無證據
    證明2 人亦持有或攜帶其他兇器，自無從予以認定。又被告
    黃暐勝、黃勝、蔡明等既均陳稱出面者均著帽子、口罩
    等語，可認定未下車之共犯林正三、薛敬義亦為相同裝備，
    合計被告等共同使用之口罩應有10付、帽子（含當晚購買黑
    色鴨舌帽4 頂）應有10頂。本件行動既係由共犯林正三發起
    、指示，該帽子、口罩、鋁製球棒、柴刀自係共犯林正三所
    有，亦可認定無疑。
  (五)再本件被害人楊賢亮遭被告黃暐勝、黃勝、蔡明及林正
    三等上開共犯砍、打後經送醫不治死亡，已經臺灣桃園地方
    法院檢察署檢察官督同法醫所相驗屬實，有長庚醫療財團法
    人林口長庚紀念醫院診斷證明書1 份（見99年度相字第447
    號相驗卷第21頁、第87頁、100 年度偵字第6074號偵卷第54
    頁）、勘（相）驗筆錄1 份（見99年度相字第447 號相驗卷
    第22頁至第25頁、99年度他字第3184號偵卷一第88頁至第93
    頁、第157 頁至第161 頁、卷二第131 頁至第136 頁、卷三
    第141 頁至第146 頁）、臺灣桃園地方法院檢察署相驗屍體
    證明書、檢驗報告書各1 份（見99年度相字第447 號相驗卷
    第290 頁、第292 頁至第297 頁、第347 頁）、被害人死亡
    相驗照片影本14張（見99年度相字第447 號相驗卷第301 頁
    至第304 頁）等件存卷可證。被害人楊賢亮經法務部法醫研
    究所解剖及鑑定結果，發現受有「甲、銳器創共38處：１、
    額頂正中縱行一處，6 公分長。２、右肩往前胸斜行一處，
    25公分長。３、右上臂橫行一處，長10公分。４、左上臂二
    處，各長9 及5 公分，呈Ｔ字形；左手心三處，其中手腕至
    左末指基底處長10公分，餘二為削皮傷及小劃傷。５、右手
    腕處環形傷20公分，造成手骨骨折。６、背部8 刀，不同方
    向，長2 至19公分不等。７、左下肢11刀，包括後方左腿3
    刀橫向傷，長15至20公分；左膝2 刀；左小腿4 條橫及縱向
    傷；左腳背1 刀縱向傷，長15公分；左踝處1 刀截肢。８、
    右大腿後方1 條縱向傷；右小腿前方1 條縱向傷，長20公分
    ；右腿側面8 刀，最長25公分。９、右下腹劃傷1 刀。乙、
    鈍器傷：１、多處，包括兩上背、左肩、左後側胸、右前胸
    、兩臂、兩腿前面多處挫傷；頭皮兩側顳部及右枕部皮下出
    血（最大6 乘5 公分）；縱膈及兩側胸壁出血傷；胸骨第四
    節及左前肋骨末二根骨折；左側顳骨線狀骨折長8 公分；左
    上犬齒及第一小臼齒折斷。２、銳器創多數深而長，但均未
    穿入體腔。另頭部顱內無出血、頸部無壓痕、骨折、胸部（
    心臟、心囊、左、右胸腔、肺臟、胸腺、食道）、腹部等無
    積水或異狀等，「研判死亡原因：甲：出血性休克。乙：肢
    體、額頂多處銳器傷及鈍器傷。丙：遭銳創。」等傷勢，此
    有法務部法醫研究所（99）醫剖字第0991100886號解剖報告
    書、（99）醫鑑字第0991101068號鑑定報告書（見99年度相
    字第447 號相驗卷第334 頁至第336 頁、第337 頁至第341-
    1 頁）存卷可參。該所99年8 月19日法醫理字第0990004292
    號函亦再次說明「（一）、死者楊賢亮受到的銳器創多數又
    長又深，甚至造成骨折及截肢，研判是較長且較重型之刀器
    ，如開山刀類，用力揮砍所致。（二）、其銳器傷的出血幾
    乎流出體外，鈍器傷的出血流到血管外的組織間隙，共同造
    成出血性休克。但銳器傷數目較多且較嚴重，所佔的比例較
    高。」再依檢驗報告（見99年度相字第447 號相驗卷第29 2
    頁至第297 頁）之記載，被害人左橈、尺骨（左手腕處）亦
    有骨折情形。顯見被害人所受銳器傷害，傷口多數長達10公
    分左右或以上，集中於四肢及身體軀幹，身體軀幹雖亦受有
    銳器傷，但均未穿入體腔，真正情形嚴重者，主要在於四肢
    ，已造成被害人右手骨骨折、左橈、尺骨骨折、左踝處1 刀
    截肢。鈍器傷部分，除頭皮兩側顳部及右枕部皮下出血、犬
    齒、臼齒折斷外，亦均集中於四肢及身體軀幹，但頭顱內、
    頸部、胸部臟器、腹部腹腔、臟器均無出血或異常現象，可
    見此部分雖有傷及被害人身體，但仍以被害人四肢受傷較為
    嚴重。顯見共犯林正三與被告黃暐勝、黃勝、蔡明及其
    他共犯，原均以砍、打被害人四肢為主要目標至為顯然。惟
    依被害人所受銳器傷顯示，傷口甚長，且可砍斷被害人之手
    腳，鈍器傷部分，除頭皮兩側顳部，亦均集中於四肢及身體
    軀幹，可見被告3 人及其他共犯所持之柴刀甚為銳利，且下
    手兇猛，其等均可預見集眾人之力，分持鋁製球棒及柴刀，
    或砍或打楊賢亮，因行兇者眾，或可阻其去路及反抗，或可
    便利他人下手，勢必造成楊賢亮難以逃離，可順利得手，且
    行兇過程因楊賢亮閃躲、反抗，難免同時傷及頭部、身體，
    極易造成楊賢亮頭部、身體、四肢多處遭到銳器、鈍器傷，
    可能造成大量外出血及內出血，彼此交互作用，因休克造成
    被害人發生死亡結果，詎渠等猶執意為之，參酌被告黃暐勝
    、蔡明於本院審理時均坦承渠等係將被害人砍、打流血倒
    地後才離開案發現場，又依當時被害人之傷勢若沒有人救，
    應該會死掉等語（見本院卷第184 頁反面至第185 頁），然
    被告黃暐勝、黃勝、蔡明以及其餘共犯共10人於砍、打
    完畢後，仍均逕自離開現場，無人將被害人送醫等節，足以
    證明被告黃暐勝、黃勝、蔡明與其他共犯間，均有利用
    彼此行為以達目的之認知及犯意，且被害人被砍、打後死亡
    ，亦不違背被告黃暐勝、黃勝、蔡明與其他共犯之本意
    ；復觀，本件被告黃暐勝、黃勝、蔡明及渠等共犯行兇
    時均戴帽、遮口罩，顯然意在防人查悉身分；渠等一行10
    人，分持柴刀及鋁製球棒，甫進被害人楊賢亮所在之汽車修
    理廠辦公室，隨即痛下殺手，復一路追出，當有預定目的；
    被害人傷處雖主要在四肢，但銳器傷長且斷骨，足見刀利、
    手猛，已如前述；被告黃暐勝、黃勝、蔡明其渠等共犯
    刀、棒齊下，眾人合圍，被害人無可遁逃，可能致生大量內
    、外出血而生死亡結果，應為參與諸人行兇之際所能預見，
    乃竟彼此執意作為、交互利用，堪認相互間存有殺人之不確
    定故意（依罪疑唯輕，不認定為直接故意），並基此認知而
    聯絡犯意、分擔行為，且與死亡之結果間，具有相當因果關
    係。被告黃暐勝、黃勝之指定辯護人，以及被告蔡明及
    其選任辯護人或辯稱僅係找被害人處理事情、教訓被害人，
    沒有殺人之犯意，本件被告均係涉犯傷害致死罪，或稱持刀
    砍被害人已逾彼此認知之範圍，或稱自己個人之行為不至造
    成被害人死亡之結果云云，均無可採。
  (六)至被告黃勝及其選任辯護人請求將某放在林口停車場內之
    棍棒1 支，於採集其棍棒上之血跡後，送血跡鑑定，欲查明
    該棍棒是否殘留被告黃勝以即被害人楊賢亮之血跡，因本
    件事證已明，且此證據與認定本件犯罪事實無直接關聯，此
    部分證據聲請調查核無必要；再被告黃勝之選任辯護人另
    稱本案共犯黃祥益、高啟明、吳嘉偉之案件，經最高法院以
    傷害致死罪判決確定等語，經查，本件共犯黃祥益、高啟明
    、吳嘉偉經臺灣桃園地方法院於99年10月19日，以99年度重
    訴字第43號判決被告黃祥益、高啟明、吳嘉偉共同殺人，各
    處有期徒刑14年，均褫奪公權5 年。口罩10付、帽子10頂、
    鋁製球棒3 支及柴刀5 支均沒收；嗣經被告黃祥益、高啟明
    、吳嘉偉均提起上訴，由臺灣高等法院以99年度上訴字第45
    14號判決上訴駁回；再經被告黃祥益、高啟明、吳嘉偉均提
    起上訴，亦由最高法院以100 年度台上字第3890號判決上訴
    駁回而確定，此有上開判決書各1 份附卷可查，被告黃勝
    之選任辯護人此部分辯詞實為無稽之論，不知所云何指，均
    附此敘明。
  (七)綜上，本件被告黃暐勝、蔡明出於任意性之自白均與事實
    相符，堪予認定為真實，又被告黃勝涉犯本件殺人罪，事
    證亦臻明確，被告黃暐勝、黃勝、蔡明本件犯行洵堪認
    定，均應予依法論科。
四、被告黃暐勝、黃勝、蔡明與其他共犯間均預見渠等以柴
    刀、鋁棒聯手砍、打被害人楊賢亮，可能導致被害人發生死
    亡之結果，惟仍基於不確定故意為之，終致被害人因遭銳創
    ，肢體、額頂多處銳器傷及鈍器傷，並因出血性休克不治死
    亡，核均係犯刑法第271 條第1 項之殺人罪。被告黃暐勝、
    黃勝、蔡明與林正三、陳秋田、黃祥益、高啟明、吳嘉
    偉、薛敬義、游聲勇間，就上開犯行互有犯意聯絡、行為分
    擔，均應依刑法第28條之規定，論以共同正犯。被告黃暐勝
    前於94年間因竊盜案件，由本院以94年度桃簡字第601 號判
    決判處有期徒刑3 月確定，於94年6 月22日易科罰金執行完
    畢，有臺灣高等法院被告前案紀錄表1 份在卷為憑，其受有
    期徒刑之執行完畢後，5 年以內故意再犯有期徒刑以上之本
    罪，為累犯，除法定本刑死刑、無期徒刑不得加重外，餘應
    依刑法第47條第1 項之規定加重其刑。
五、爰審酌被告黃暐勝、黃勝、蔡明與被害人楊賢亮並無仇
    怨，僅因朋友與被害人發生爭執，即受邀聯手毆打、砍殺被
    害人致死，且被告3 人均持柴刀為之，下手甚為殘暴、兇狠
    ，又被告3 人犯罪後均尚未與被害人家屬達成民事和解賠償
    損失，自應受刑法相當程度之責難，復被告黃勝矢口否認
    犯行，犯後態度惡劣，被告黃暐勝、蔡明則均坦承犯行，
    渠等於本院審理時表示願意面對司法制裁，還給被害人一個
    公道（見本院卷第183 頁、第185 反面），顯見被告黃暐勝
    、蔡明已生悔悟之心，併考量被告3 人之智識程度、生活
    狀況等一切情形，分別量處如主文所示之刑，以示懲儆。本
    件被告黃暐勝、黃勝、蔡明與所犯殺人罪依其犯罪性質
    ，認有褫奪公權之必要，並諭知被告黃暐勝、蔡明均褫奪
    公權5 年、被告黃勝褫奪公權6 年。
六、被告黃暐勝、黃勝、蔡明供犯罪所用之口罩10付、帽子
    10頂（含本次購買之黑色鴨舌帽4 頂）、鋁製球棒3 支及柴
    刀5 支（含扣案之鋁製球棒3 支及柴刀4 支），均係共犯林
    正三所有，供犯本罪所用，已如前述，雖非全部扣案，但無
    證據證明未扣案者業已滅失，均應依法宣告沒收。另檢察官
    起訴指另購買之透明膠帶2 卷及被告蔡明所同時購買之鋁
    製球棒2 支部分，並無證據證明係供本件犯罪預備或使用，
    自無從併為沒收之諭知。
據上論斷，應依刑事訴訟法第299 條第1 項前段，刑法第28條、
第271 條第1 項、第47條第1 項、第37條第2 項、第38條第1 項
第2 款，判決如主文。
本案經檢察官王齡梓到庭執行職務。
中    華    民    國    100   年    8     月    23    日
            刑事第五庭  審判長法  官  潘政宏
                              法  官  石蕙慈
                              法  官  張詠惠
以上正本證明與原本無異。
如不服本判決應於收受判決後10日內向本院提出上訴書狀，並應
敘述具體理由。其未敘述上訴理由者，應於上訴期間屆滿後20日
內向本院補提理由書( 均須按他造當事人之人數附繕本) 「切勿
逕送上級法院」。
                              書記官  陳亭竹
中    華    民    國   100    年    8     月    24    日
附錄：本案論罪科刑法條全文
刑法第271條
殺人者，處死刑、無期徒刑或十年以上有期徒刑。前項之未遂犯
罰之。
預備犯第一項之罪者，處二年以下有期徒刑。